臺灣高等法院刑事判決
111年度上易字第1226號
上  訴  人  
即  被  告  林美慧


上列上訴人即被告因毀損案件，不服臺灣新竹地方法院110年度
易字第709號，中華民國111年6月30日第一審判決（起訴案號：
臺灣新竹地方檢察署110年度偵字第6377號），提起上訴，本院
判決如下：
    主  文
上訴駁回。
    事  實
一、林美慧基於毀損他人物品之犯意，於民國110年4月2日6時43
    分許起至同日6時53分許止，在新竹市○區○○街00巷0○0號福
    德宮前，以腳踢擊暨使用其所有平常爬山時作為輔助步伐所
    用之樹枝予以敲打之方式，敲擊葉雲進所管理之不鏽鋼門，
    致該門扇軌道下垂與門面凹陷而不堪使用，足生損害於葉雲
    進。嗣葉雲進因當場聽聞敲擊聲音，乃調閱監視器畫面後，
    於翌日（即3日）報警處理，因而為警循線查悉上情。
二、案經葉雲進訴請新竹市警察局第二分局報請臺灣新竹地方檢
    察署檢察官偵查起訴。
    理  由
壹、程序事項
    按被告以外之人於審判外之陳述，雖不符刑事訴訟法第159
    條之1至第159條之4之規定，而經當事人於審判程序同意作
    為證據，法院審酌該言詞陳述或書面陳述作成時之情況，認
    為適當者，亦得為證據；又當事人、代理人或辯護人於法院
    調查證據時，知有刑事訴訟法第159條第1項不得為證據之情
    形，而未於言詞辯論終結前聲明異議者，視為有前項之同意
    ，刑事訴訟法第159條之5定有明文。經查，檢察官、被告林
    美慧（下稱被告）於本院審判程序時，均未對證據能力有所
    爭執（本院卷第109至113頁），供述證據部分視為同意作為
    證據，本院審酌各該證據作成或取得時狀況，並無顯不可信
    或違法取得等情況，且經本院依法踐行證據調查程序並認為
    適當，而有證據能力；其餘資以認定本案犯罪事實之非供述
    證據，亦查無違反法定程序取得之情形，依刑事訴訟法第15
    8條之4之反面解釋，亦有證據能力。
貳、實體事項
一、認定犯罪事實所憑之證據及理由
　　訊據被告固坦認確有於前揭時間以腳踢擊及使用其所有平常
    爬山時作為輔助步伐所用之樹枝敲打告訴人葉雲進所管理之
    不鏽鋼門等情，惟矢口否認有何毀損犯行，辯稱：事發當時
    的門是關著的，而修理門時間為110年4月25日，修理門是換
    了新的「鈕釦」，也就是門軸或門鉚，應該是告訴人平日大
    力摔門所致，與被告踢擊及敲擊並無關係，依證人許文奎證
    述該門年久欠缺保養都會造成損壞，當時警察來的時候，問
    告訴人有無任何毀損，告訴人說沒有，只是門卡卡的，也未
    提供門損照片，我否認他後來所提照片真實性，並無相對位
    置供比對，又門的凹痕案發前就已經有了，本來就存在，至
    於門框下垂與我無關，告訴人已換門軸，與我無關，我沒有
    敲擊門框，我身高150公分，舉手最高點只能拍到門軸上面
    一點，且門的材質是不鏽鋼，不會因拍了就凹陷，告訴人並
    未換整片門，我有提供相片可見門並未凹陷，門不是我毀損
    的，證人許文奎說他修理了門軸，也說門框有變形，門就會
    下垂，他說是反作用力造成的。我是要停止噪音，沒有必要
    毀損門，也沒有毀損之故意云云。經查：
　㈠前揭事實，業據告訴人於警詢時指訴：林美慧以類似棍棒的
    物品敲打土地公廟內房間的門，她也用腳踹門，故我至警局
    報案。當時是110年4月2日6時40分許，我在房間內疊金紙，
    聽見敲擊的聲音，好像用腳踹的聲音。我後來有調土地公廟
    的監視器，經我查看後門變的卡卡的等語，及於偵訊時指訴
    ：門被林美慧破壞完以後就不好關，現在有修好，估價單就
    是維修費用3800元。（【提示鐵門照片】紅圈代表何意？）
    這些紅圈就是被林美慧打到凹下去等語綦詳（偵卷第6、7、
    35頁），並經證人許文奎於原審審理時具結後證述：110年4
    月25日我有去修，估價單是我寫的，是葉雲進請我去修，他
    說門有損壞，是被他人損壞的，不能關，我去修時，門凹陷
    的地方都是在中間位置比較多，另外還有門框變形，門下垂
    ，當時門是完全關不起來。我有換新的釦鈕，因為舊螺絲鎖
    不緊，一定要換掉，我把後鈕還有整個門都調整好，門框部
    分是先敲回去，螺絲鎖緊，然後又追加1個門板。我是一次
    性去修理、調整，連工資、材料，但是我又跑了3趟，又拿
    了那塊門板放在那裡，所以總金額是3800元，有先給我1800
    元，等後面整個做完再給我2000元。當時我修完後，門可以
    鎖的起來，門板裝上去後，就看不到被敲的一凹一凹的地方
    ，但是葉雲進說因為現在有訴訟，如果裝上去，到時會沒有
    證據，所以才會先把門板放在現場等語明確（原審卷第136
    至151頁），且經檢察事務官當庭勘驗案發當時之監視器畫
    面並製有內容為：（影像時間06：43：42）被告以樹枝敲打
    及用腳踢擊不鏽鋼門。（影像時間06：45：12）被告以腳踢
    擊不鏽鋼門。（影像時間06：46：17）被告以腳踢擊不鏽鋼
    門。（影像時間06：48：51）被告以腳踢擊不鏽鋼門。（影
    像時間06：53：20）被告以腳踢擊不鏽鋼門等情之勘驗筆錄
    1份在卷可憑（偵卷第36頁），復為被告於警詢、偵訊、原
    審及本院審理時均自承於如事實欄所示時地確有以腳踢擊及
    拿平日爬山時所用以輔助步伐之樹枝敲擊告訴人所管理之不
    鏽鋼門等情不諱，此外，亦有警員陳鴻仁所出具之偵查報告
    1份、監視器畫面翻拍照片7幀、遭毀損之不鏽鋼門之照片2
    幀、估價單1份等附卷足稽（偵卷第3、8至11、15至17頁）
    。而前開證據相互勾稽以觀，足認告訴人所為指訴內容信而
    有徵而堪以採信。
　㈡次查告訴人葉雲進於案發當日聽聞前開不鏽鋼門有遭人敲擊
    之聲音，即調閱監視器畫面，繼而於110年4月3日即至警局
    報案，並於同日15時15分至23分製作警詢筆錄等情，有其警
    詢筆錄附卷足佐（偵卷第6、7頁），告訴人斯時亦提供監視
    器畫面及前開不鏽鋼大門照片供以佐證；再參以嗣後受告訴
    人要求而前來修繕前開不鏽鋼大門之證人許文奎所證述：我
    於110年4月25日去修時，門的凹陷狀況跟偵卷第16頁那張照
    片【即告訴人葉雲進所提出之照片】比較像，當時門凹陷的
    地方都是在中間位置比較多，另外還有門框變形，門下垂等
    情（原審卷第137、142、146頁），足認告訴人所提出前開
    不鏽鋼大門照片2幀（即偵卷第15、16頁）確係被告於案發
    時地毀損後拍攝而得至明。再者，經比對告訴人所提出前開
    不鏽鋼大門之照片2幀及被告所提其上註明日期為110年3月1
    4日之照片可知，前者照片中門面上花紋部分多處凹陷，且
    顯出損壞後之白色痕跡，該白色痕跡並沿原花紋形狀延伸出
    ，而後者照片中凹陷處較少，且損壞後之白色痕跡亦少復僅
    為直線狀，並無沿花紋形狀有所延伸；再參以證人許文奎於
    原審審理時所證述：110年3月14日那張照片，門凹陷的情況
    比較沒有那麼嚴重等語（原審卷第146頁），益徵被告於110
    年4月2日所為以腳踢擊及持其所有平常爬山時作為輔助步伐
    所用之樹枝予以敲打後，確實已導致前開不鏽鋼門之門面凹
    陷及該門扇軌道下垂而受損，彰彰明甚。且觀之上開不銹鋼
    大門凹陷情形尚屬輕微，均係被告腳踢、樹枝敲擊所可能造
    成，被告上開所辯，即不足採。
　㈢再查證人許文奎於原審審理時已具結後證述：當天應該是180
    0元，但是因為我當天跑了3趟，加上工資，以及1個門板放
    在那裡，所以總金額是3800元等語明確（原審卷第147、148
    頁），並有前揭估價單在卷足參，而觀諸該估價單內容確係
    記載「修理白鐵門，調整下垂及工資」等語，核與證人許文
    奎所證述內容互核一致，從而證人許文奎於110年4月25日前
    往修前開不鏽鋼門之價格確為3800元無訛。被告徒以證人許
    文奎有陳述過1800元一節，而辯稱前開不鏽鋼門係因平日開
    關太用力是以需修繕，非為其毀損所導致云云，尚不足採信
    。
　㈣又查，被告以腳多次踢擊及持平日爬山時所用以輔助步伐之
    樹枝敲擊告訴人所管理之前開不鏽鋼門後，已造成該門之門
    面凹陷及該門扇軌道下垂等情，已如前述，而被告為一智識
    正常之成年人，如此行為會造成該不鏽鋼門受損一節，難謂
    能諉為不知，被告縱認自己有深受噪音干擾而權益受損之情
    況，本應循正當合法管道主張權利至明，當不能以此而遽認
    並無不法，自不待言。被告確係基於毀損由告訴人管理之前
    開不鏽鋼門之主觀犯意而為之，從而被告辯稱並無毀損之故
    意云云，實為事後卸責之詞，不足採信。
　㈤末查，被告於110年4月2日6時43分至6時53分許以腳踢擊及使
    用樹枝敲打上開門扇後，告訴人即於翌日報案並提出告訴，
    且提出前開監視器畫面翻拍照片7幀、遭毀損之不鏽鋼門之
    照片2幀，且查無證據足認被告為上開毀損行為後，告訴人
    另為毀損該門之行為，自難以該相片無拍攝時間遽認該相片
    不實，被告此部分辯解，自不足取。又被告所提其於110年4
    月25日13時13分許與證人許文奎之對話譯文，擬證明證人許
    文奎已於修理該門時說明：妳若有給他踹（台語）門，也會
    凹下去比較多，大部分是年久失修也有這種可能（原審卷第
    20、21頁），惟該證人於原審審理時已證明：我沒說「凹下
    去比較多」這句話，我說是變形，那個不是「年久失修」等
    語（原審卷第147頁），足見證人許文奎修該門與被告之對
    話亦不足為有利之論據。
　㈥綜上所述，被告前開所辯均屬事後圖卸之詞，均非可採。從
    而本案事證已臻明確，被告所為犯行，洵堪認定，應予依法
    論科。
二、論罪科刑
　　核被告林美慧所為，係犯刑法第354條之毀損他人物品罪。
三、駁回上訴之理由
　㈠原審以被告罪證明確，爰審酌被告之素行、案發時未理性控
    制情緒，及循合法正當途徑解決事情，卻恣意以腳踢擊及持
    平日爬山時所用以輔助步伐之樹枝為上述行為而毀損前開不
    鏽鋼門，已不尊重他人之財產法益，其所為實不足取、被告
    之犯罪動機、手段、情節、前開不鏽鋼門所受損害程度、被
    告犯後否認犯行，未賠償告訴人所受損害，暨衡酌被告為大
    學畢業之智識程度，已婚、與配偶及1名未成年子女同住、
    目前並無工作之家庭及生活狀況等一切情狀，量處拘役20日
    ，並諭知如易科罰金之折算標準。末按刑法第38條第2項前
    段、第4項分別規定：供犯罪所用之物、犯罪預備之物或犯
    罪所生之物，屬於犯罪行為人者，得沒收之；前二項之沒收
    ，於全部或一部不能沒收或不宜執行沒收時，追徵其價額。
    又刑法第38條之2第2項規定：宣告前二條之沒收或追徵，有
    過苛之虞、欠缺刑法上之重要性、犯罪所得價值低微，或為
    維持受宣告人生活條件之必要者，得不宣告或酌減之。查被
    告為本案犯行時所用之平日爬山時所用以輔助步伐之樹枝1
    根，雖係被告所有，然未據扣案，復無證據證明現尚存在，
    且欠缺刑法上重要性，為免日後執行之困難，過度耗費訴訟
    資源而無助於目的的達成，爰依刑法第38條之2第2項規定，
    不予宣告沒收或追徵，附此敘明。
　㈡原審認事用法，核無不合，量刑亦屬妥適，被告上訴意旨，
    仍執前揭陳詞，空言否認犯罪，為無理由，應予駁回。
據上論斷，應依刑事訴訟法第368條，判決如主文。
本案經檢察官張凱絜提起公訴，檢察官廖先志到庭執行職務。
中　　華　　民　　國　　111 　年　　10　　月　　27　　日
                  刑事第二十二庭審判長法　官  蔡廣昇
                                      法　官  葉韋廷
                                      法　官  許文章
以上正本證明與原本無異。
不得上訴。
                                      書記官  陳盈芝
中　　華　　民　　國　　111 　年　　10　　月　　27　　日